【裁判字號】    95,簡上,103
【裁判日期】    950919
【裁判案由】    詐欺等
【裁判全文】
臺灣臺北地方法院刑事判決             95年度簡上字第103號
上  訴  人  臺灣臺北地方法院檢察署檢察官
被      告  甲○○
                    （現於另案羈押於臺灣臺北看守所）
上列上訴人因被告詐欺等案件，不服本院民國95年3月31日95年
度簡字第828號第一審判決（臺灣臺北地方法院檢察署檢察官聲
請簡易判決處刑聲請書案號：94年度偵字第14155、16035、2339
3號)，提起上訴，並經移送併案審理（95年偵字第10650號、95
年度偵緝字第448號），本院管轄第二審之合議庭判決如下：
    主  文
原判決撤銷。
甲○○犯連續詐欺取財罪，處有期徒刑肆月，如易科罰金，以
佰元折算壹日；又犯連續竊盜罪，處有期徒刑肆月，如易科罰金
，以佰元折算壹日。應執行有期徒刑柒月，如易科罰金，以
佰元折算壹日。
    事  實
一、甲○○曾於民國81年間因車禍導致腦部受傷，產生人格改變
    及衝動控制障礙，曾於臺大醫院進行精神鑑定認為精神耗弱
    及邊緣性智能，並經臺北市立聯合醫院中興院區診斷，係患
    「器質性人格疾患」及「癲癇症」，符合醫學「額葉人格症
    候群」之診斷，並判定為精神耗弱，且於92年1月10日為本
    院91年禁字第120號民事裁定宣告禁治產。其於94年7月29日
    起，基於意圖為自己不法所有之概括犯意：
    (一)94年2月13日晚間6時許，明知其身無分文，竟至臺北市○
      ○區○○街36號大榮日本料理餐飲店點食酒菜，致上開餐
      飲店之員工誤信其有支付帳款能力，而如數提供其點食之
      帝王蟹、龍蝦、鮑魚、牛肉及酒類飲料等食物，共計消費
      新臺幣（下同）8430元。嗣甲○○用餐完畢後，即昏睡於
      餐廳之廁所內，經該餐廳員工發現報警送醫，發現甲○○
      身無分文，且不願找他人付款，始知受騙。
    (二)94年7月27日某時，在臺北市○○區○○路底堤外便道，
      擊破邱榮峰所有停放在該處6G-5473號自用小客車後門三
      角窗，進入該車內竊取音響面板、高速公路回數票及太陽
      眼鏡一副等物，得手後離去。嗣經警比對指紋查獲。
    (三)94年7月29日晚間7時許，明知其身上僅有100餘元，基於
      前開詐欺取財之概括犯意，至臺北市中山區○○○路○段
      105 巷10號「千代田餐廳」佯稱欲消費如附表一所示之餐
      點，致餐廳人員陷於錯誤，因而提供餐點（消費金額共計
      8172 元）後，甲○○竟拒不付款。嗣於同日晚間9時30分
      許，該餐廳人員向甲○○收取上款項時，發現甲○○呈泥
      醉狀態不願回應，始知受騙，乃報警查獲上情。
    (四)94年8月10日晚間6時許，至臺北市○○○路○段12號「喜
      來登大飯店」內之「桃山餐廳」，向該餐廳人員謊稱有1
      萬8000元之現金及信用卡二張，欲消費如附表二所示之日
      本料理，致該餐廳人員限於錯誤，而提供如附表二所示之
      餐點 (共計消費金額為1萬3805元)，嗣於同日晚間9時30
      分許，甲○○以上洗手間為藉口，即在洗手間昏睡，並拒
      不付款，該餐廳人員始知受騙，並報警查獲。
    (五)甲○○復基於前揭竊盜之概括犯意，於94年12月2日上午6
      時50分許，在臺北市○○區○○路86巷口，趁四下無人之
      際，徒手竊取王岡水所有之腳踏車一輛，嗣經王岡水發現
      報警而查獲。
二、案經臺北市政府警察局中山分局、中正第一分局報告暨王岡
    水訴由臺北市政府警察局大安分局報請臺灣臺北地方法院檢
    察署檢察官聲請簡易判決處刑及移送併辦。
    理  由
一、前揭事實，業據被告甲○○於審理時坦認不諱，核與告訴人
    王岡水、陳榮寶、邱榮峰之指訴、證人鄭靜儒、蔡莉莉之陳
    述相符；復有千代田餐廳點菜單、喜來登飯店桃山餐廳訂位
    紀錄、消費收據、贓物認領保管單、照片、大榮日本料理店
    消費明細及內政部警政署刑事警察局94年9月30日刑紋字第
    0940140824號鑑驗書等在卷可證，被告犯連續詐欺取財罪及
    連續竊盜罪之犯行均堪以認定。
二、論罪科刑之理由：
    (一)核被告所為，係犯刑法第320條第1項之竊盜罪及刑法第33
      9條第1項之詐欺取財罪。
    (二)刑法部分條文於94年2月2日修正公布，並於被告為本件犯
      罪後之95年7月1日施行，且刑法施行法亦於95年6月14日
      修正，增訂第1條之1規定：「中華民國94年1月7日刑法修
      正施行後，刑法分則編所定罰金之貨幣單位為新臺幣。94
      年1月7日刑法修正時，刑法分則編未修正之條文定有罰金
      者，自94年1月7日刑法修正施行後，就其所定數額提高為
      30倍。但72年6月26日至94年1月7日新增或修正之條文，
      就其所定數額提高為3倍」。按犯罪後刑罰法律修正後新
      舊法比較適用，於實務上有下列原則：(一)比較新舊法，應
      就罪刑有關法定加減原因等一切情形，綜合其全部之結果
      而為比較，再適用有利於行為人之法律處斷（最高法院88
      年台上字第5840號判決參照）；(二)須行為時法與裁判時法
      均有處罰，始有刑法第二條第一項之比較適用新、舊法（
      最高法院88年台上字第7013號判決參照）；(三)倘新、舊法
      均有處罰，而新法之適用範圍較諸舊法有所限制時，必其
      行為同時符合修正後之法律所規定之犯罪構成要件，始有
      刑法第二條第一項但書之適用（最高法院92年台上字第42
      38號判決參照）；(四)再者比較新舊法之結果，應全部適用
      舊法或新法，不得割裂適用（最高法院87年台非字第400
      號判決參照）及應就罪刑有關之共犯、連續犯、累犯加重
      等暨其他法定加減原因（如身分加減）與加減例等一切情
      形，綜其全部罪刑之結果而為比較（最高法院95年第8次
      刑事庭會議決議參照）。故經比較適用結果後，即應全部
      適用舊法或全部適用新法。經綜合比較：
    1.本件被告所犯之竊盜罪、詐欺罪，分別依修正前及修正後
      之刑法條文論處之結果，因刑法第320條第1項、第339條
      第1項均規定有罰金刑，依上開刑法施行法第1條之1，雖
      改以新台幣為罰金之單位並提高三十倍，惟因修正前之罰
      金單位為銀元，與新台幣之折算比例為三比一，又因前刑
      法分則有關條文罰金之倍數亦經修正前罰金罰鍰提高標準
      條例提高為十倍，因而依修正後之刑法施行法第1條之1規
      定提高三十倍，就罰金之最高額而言，實與修正前罰金之
      最高額相同，惟罰金之最低額部分，因刑法第33條第5款
      業經修正，罰金最低額由銀元一元以上，提高為一千元以
      上，並以百元為單位，因而以修正前之法律有利於被告。
    2.刑法第56條連續犯之規定業於94年2月2日修正刪除，並於
      95 年7月1日施行。是於新法修正施行後，被告之數犯罪
      行為，即須分論併罰。此刪除雖非犯罪構成要件之變更，
      但顯已影響行為人刑罰之法律效果，自屬法律有變更，依
      新法第2條第1項規定，比較新、舊法結果，仍應適用較有
      利於被告之行為時法律即舊法論以連續犯。從而，臺灣臺
      北地方法院檢察署移送併辦部分（95年偵字第10650號、
      95年度偵緝字第448號），與檢察官聲請簡易判決處刑94
      年度偵字第14155、16035、23393號聲請簡易判決處刑書
      所指被告所犯之竊盜罪及詐欺罪有連續犯裁判上一罪之關
      係，本院自得併予審理，附此敘明。被告前開二次竊盜之
      行為及三次詐欺取財之行為，其各行為緊接、各觸犯構成
      要件相同之罪名、顯係各基於概括犯意反覆為之，各應依
      連續犯論以一罪，並各加重其刑。
    3.然查，被告曾於民國81年間因車禍導致腦部受傷，產生人
      格改變及衝動控制障礙，曾於臺大醫院進行精神鑑定認為
      精神耗弱及邊緣性智能，並經臺北市立聯合醫院中興院區
      診斷，係患「器質性人格疾患」及「癲癇症」，符合醫學
      「額葉人格症候群」之診斷，並判定為精神耗弱，且於92
      年1月10日為本院91年禁字第120號民事裁定宣告禁治產，
      有臺北市立聯合醫院中興院區診斷證明書、臺北市立聯合
      醫院函、 本院91年禁字第120號民事裁定在卷可按，足認
      被告係精神耗弱之人，基於比較新舊法一體適用原則，應
      適用94年2月2日修正公布前刑法第19條第2項之規定減輕
      其刑。
    4.刑法第41條第1項前段關於易科罰金之規定，新法修正為
      「犯最重本刑為五年以下有期徒刑以下之刑之罪，而受六
      個月以下有期徒刑或拘役之宣告者，得以新臺幣一千元、
      二千元或三千元折算一日，易科罰金」，惟依被告行為時
      之刑罰法律，即修正前第41條第1項前段：「犯最重本刑
      為五年以下有期徒刑以下之刑之罪，而受六個月以下有期
      徒刑或拘役之宣告，因身體、教育、職業、家庭之關係或
      其他正當事由，執行顯有困難者，得以一元以上三元以下
      折算一日，易科罰金」，及依修正前罰金罰鍰提高標準條
      例第2條關於「依刑法第四十一條易科罰金者，均就其原
      定數額提高為一百倍折算一日；法律所定罰金數額未依本
      條例提高倍數，或其處罰法條無罰金刑之規定者，亦同」
      等規定，易科罰金之折算標準最高為銀元300元，最低為
      銀元100元，換算為新臺幣後，最高額為新臺幣900元，最
      低額為新臺幣300元，經比較修正前、後關於易科罰金折
      算標準之刑罰法，適用修正前刑法第41條第1項前段及修
      正前罰金罰鍰提高標準條例對於被告較為有利。
    5.修正後第51條第5款將數罪併罰之有期徒刑，合併應執行
      刑期最高度提高為三十年，顯較修正前規定「二十年」不
      利於被告，故本件應適用修正前第51條第5款之規定。是
      本件以修正前之刑法較有利於被告，應整體適用修正前之
      刑法及修正前之罰金罰鍰提高標準條例第1條前段之規定
      ，論處被告罪刑如前所述。
    (三)原審以被告犯上述犯罪事實欄一(三)(四)(五)部分犯行，事證明
      確，據以論罪科刑，固非無見，惟被告於原判決前，尚有
      犯罪事實欄(一)(二)之犯行，原審未及審酌，尚有未洽，檢察
      官上訴意旨認原判決未及審酌被告94年2月13日之詐欺行
      為、94年7月27日之竊盜行為，請求撤銷原判決，為有理
      由，原判決既有上開可議之處，自屬無可維持，應由本院
      予以撤銷改判。
    (四)爰審酌被告曾有竊盜、侵占之前科 (非累犯)，素行不佳
      ；犯後坦認犯罪，犯罪後態度尚可；但詐欺所得均未返還
      被害人；及被告犯罪之動機、手段等一切情狀，分別量處
      如主文所示之刑，並均依修正前第41條第1項之規定，諭
      知易科罰金之折算標準，及依修正前刑法第51條第5款定
      其應執行刑。
據上論斷，應依刑事訴訟法第455條之1第1項、第3項、第369條
第1項前段、第364條、第299條第1項前段，刑法第2條第1項、94
年2月2日修正公布前第56條、第320條第1項、第339條第1項、第
19條第2項、第41條第1項前段、第51條第5款，罰金罰鍰提高標
準條例第1條前段、95年5月17日修正公布前罰金罰鍰提高標準條
例第2條，判決如主文。
本案經檢察官於知慶到庭執行職務。
中    華    民    國    95    年    9     月    19    日
                  刑事第六庭  審判長法  官  周占春
                                    法  官  林孟皇
                                    法  官  趙子榮
以上正本證明與原本無異。
不得上訴。
                                    書記官  陳怡君
中    華    民    國    95    年    9     月    19    日
附錄論罪條文：
中華民國刑法第320條
（普通竊盜罪、竊佔罪）
意圖為自己或第三人不法之所有，而竊取他人之動產者，為竊盜
罪，處5年以下有期徒刑、拘役或5百元以下罰金。
意圖為自己或第三人不法之利益，而竊佔他人之不動產者，依前
項之規定處斷。
前二項之未遂犯罰之。
中華民國刑法第339條
（普通詐欺罪）
意圖為自己或第三人不法之所有，以詐術使人將本人或第三人之
物交付者，處5年以下有期徒刑、拘役或科或併科1千元以下罰金
。
以前項方法得財產上不法之利益或使第三人得之者，亦同。
前二項之未遂犯罰之。


司法院資訊處製作；財團法人民間司法改革基金會備份。
